【裁判字號】    87,訴,418
【裁判日期】    891031
【裁判案由】    重傷害等
【裁判全文】
台灣彰化地方法院刑事判決                          八十七年度訴字第四一八號
    公  訴  人  臺灣彰化地方法院檢察署檢察官
    被      告  甲○○
    被      告  乙○○
    被      告  丙○○
    右一被告指定辯護人  本院公設辯護人丁○○
    被      告  戊○○
    選任辯護人  林政德律師
                朱慧真律師
右列被告等因傷害等案件，經檢察官提起公訴 (民國八十六年度偵字第一零四一六號
、八十七年度偵字第一三七五號)，本院判決如左：
    主  文
甲○○共同傷害人之身體，處有期徒刑伍月，如易科罰金以參佰元折算壹日。
乙○○共同傷害人之身體，累犯，處有期徒刑陸月，如易科罰金以參佰元折算壹日。
丙○○傷害人之身體致重傷，處有期徒刑參年拾月。
戊○○無罪。
    事  實
一、乙○○前曾於民國八十一年、八十二年間，因犯詐欺、就業服務法案件，經法院
    分別判處有期徒刑六月、五月確定，經定執行刑為有期徒刑十月，於八十四年一
    月三十日執行完畢；甲○○、乙○○、于中堅（俟緝獲另行審理）三人，於八十
    六年十二月四日下午四時五十分許，為黃永林與戊○○間之債務糾紛（據甲○○
    稱戊○○欠黃永林新台幣三十萬元多年未還，其本人自無再借款給戊○○七十萬
    元之理）共乘一部自小客車，前往彰化縣大村鄉○○路○段三○○號華豐公司，
    找訪在該公司任職之戊○○，因適逢戊○○接送小孩放學時間，雙方乃相約於當
    晚二十時許，在彰化縣員林鎮○○路、莒光路口往南下車道右側之「帝王薑母鴨
    店」會商；屆時，甲○○、乙○○、于中堅三人已先行在該店宴飲，而戊○○則
    另邀同丙○○及另一不詳身分之成年男子赴約，席間甲○○、戊○○二人至店內
    辟靜處研商翌日中午應清償借款之數額若干後返座，惟丙○○知其結果後甚為不
    滿，並口出忿憤之詞，即刻指示戊○○及該不詳身分之成年男子離席並走出店外
    ，詎丙○○竟基於傷害甲○○等人之犯意，絲毫不顧店內尚有另桌四位客人、店
    員，及店內充滿瓦斯桶、滾燙汁液等危險，駕駛其所有之車牌號碼ＱＵ｜九一○
    五號自小客車，將停放於莒光路南往北車道之該自小客車，從中山路、莒光路口
    道路中央安全島缺口處迴轉後，隨即以極快之車速直行衝入該店內，在座之乙○○、于中堅見狀，即刻閃避而倖免於難，惟車子仍繼續向前衝撞，直到撞及最內
    側桌椅及牆後方始停止，致坐於靠最內側桌之謝國隆（當時與黃俊傑等友人正在
    該處飲宴）閃避不及而遭正面撞及，而同桌之黃俊傑三人則及時閃躲開，謝國隆
    因而受有兩側膝膕動脈斷裂、左右臏骨骨折、雙側小腿裂傷等傷害，經送醫院診
    治，仍受有右小腿足部感覺缺失、足部及踝部運動功能缺失、左踝部伸直功能缺
    失等重大傷害；同日晚上二十一時許，甲○○三人於渠等所駕駛車號碼ＡＸ｜七
    一五六自小客車駛至彰化縣員林鎮靠東山一帶山區（起訴書誤認係中山路、育英
    路口，然二條道路並無交叉口），與戊○○雙方言語間再起爭執，繼而共同基於
    傷害他人身體之犯意聯絡，共同於車內毆打戊○○致戊○○受有頭部外傷、腦震
    盪、右耳擦傷（１公分×○．５公分）、前胸挫傷、背部挫傷、右眼瘀血、右頸
    部血腫（（１公分×１公分）等傷害，；嗣戊○○於同日晚上二十三時許，向彰
    化縣警察局員林分局報案稱遭人恐嚇、妨害自由等情，而經警於翌日下午十三時
    三十分許，在華豐公司門口逮捕依約定前往收取借款之甲○○、于中堅二人。
二、案經被害人戊○○、謝國隆訴請彰化縣警察局員林分局報請台灣彰化地方法院檢
    察署檢察官偵查起訴。
    理  由
甲：有罪部分
一、訊據被告甲○○、乙○○業坦承於前揭時間與戊○○等互毆傷害不諱，查被告于
    中堅於偵查中稱：十二月四日當天是乙○○與戊○○互毆無誤，並於警訊中描述
     渠等與戊○○坐於車內之相關位置甚詳。另訊之被告丙○○、戊○○則均矢口
    否認有前揭犯行，查被告于中堅於偵查中稱：十二月四日當天是乙○○與戊○○
    互毆無誤，被告丙○○辯稱：伊車子停在對面車道，要從安全島缺口處迴轉往溪
    湖方向行駛，因一時油門踏的太兇，車速過快，且轉彎不慎，才衝入店內，並未
    故意要撞人云云；被告戊○○辯稱：丙○○去開車時，伊站在店門口旁邊等，並
    未坐在車上，車子撞人的事與伊無關，伊是被甲○○、乙○○與另兩人強押上車
    載至不知名山區，並在車上及山上被乙○○等人毆打成傷，最後在簽下保管條後
    ，才在彰化縣員林鎮公所前將伊放下云云。經查，被告丙○○由「薑母鴨店」離
    去時，神色甚為不悅，而其駕駛車牌號碼ＱＵ｜九一○五號自小客車，自中山路
    、莒光路口道路中央安全島缺口處迴轉後，隨即以極快之車速直行衝入該店內，
    毫無煞車跡象，直至撞到牆後方始停止，茲據被告甲○○、乙○○、于中堅供陳
    甚明，另亦據告訴人謝國隆當庭指認甚詳；再被告丙○○所駕駛肇事之自小客車
    既係其本人所有，時日亦非短暫，豈可能在毫無任何急迫情狀下，遽然對其機械
    性能、操縱機桿均感陌生，而有「油車踏太兇，踩煞車錯踩油門」之情事，況且
    車輛既尚在迴轉狀況下，縱果真係油門踩的太兇，在猝不及防下，車輛應尚保持
    迴轉方向，怎可能忽改以直行方向前衝，是足證被告丙○○所辯亦顯係卸飾之詞
    ；又被害人謝國隆因遭丙○○駕駛車輛撞及，致受有兩側膝膕動脈斷裂、左右臏
    骨骨折、雙側小腿裂傷等傷害，經送醫院診治，仍受有右小腿足部感覺缺失、足
    部及踝部運動功能缺失、左踝部伸直功能缺失等重大傷害等情，亦有彰化基督教
    醫院、國立臺灣大學醫學院附設醫院診斷證明書共三紙附卷可稽，復亦足見當時
    車速之急速；從而，被告丙○○基於傷害不特定對象之犯意，著手實施傷害之事
    證已臻明確；告訴人謝國隆雖認被告丙○○具有殺人之犯意，但查，被告間之債
    務金額不過百萬元，且雙方係臨時邀約相會，席間復無嚴重過激之言語或肢體衝
    突，素不相識自無過節仇恨，是尚難認有以此危害生命手段，達成脫免債務或爭
    鋒目的之情事可言，附此敘明。又查，被告于中堅既特別自臺北陪同甲○○南下
    至彰化，則目睹甲○○、乙○○二人與人群毆，豈可能袖手旁觀，只「躲在車上
    看」？況甲○○亦供陳于中堅曾在旁拉架等語，是自不可能猶留在車上；而其如
    此狡稱，顯係為脫免卸責之詞，亦不足採信；而戊○○受有頭部外傷、腦震盪、
    右耳擦傷（１公分×○．５公分）、前胸挫傷、背部挫傷、右眼瘀血、右頸部血
    腫（１公分×１公分）等傷害，亦有員林伍倫綜合醫院驗傷診斷書一紙附卷可憑
    。綜上所述，被告甲○○、乙○○、丙○○等人事證均已甚明確，犯行堪予認定
    。
二、核被告甲○○、乙○○所為，均係犯刑法第二百七十七條第一項之傷害罪；且被
    告甲○○、乙○○與于中堅三人間有犯意連絡與行為之分擔，均為共同正犯；又
    被告乙○○前曾於八十一年、八十二年間，因犯詐欺、就業服務法案件，經法院
    分別判處有期徒刑六月、五月確定，經定執行刑為有期徒刑十月，甫於八十四年
    一月三十日執行完畢，此有刑案資料查註紀錄表附卷可稽，其於五年之內再犯本
    案之罪，係屬累犯，應依法加重其刑。另核被告丙○○所為，係犯刑法第二百七
    十七條第二項後段之傷害致重傷害罪，因被告戊○○如後所述並無傷害犯行，公
    訴意旨認丙○○與戊○○二人間有犯意連絡與行為之分擔，均為共同正犯云云，
    尚有誤認。爰審酌被告甲○○、乙○○、丙○○等人犯罪之動機、目的、手段、
    所生之危害及犯罪後仍未賠償被害人之損害等一切情狀，分別量處如主文所示之
    刑，以示懲儆，並對被告甲○○、乙○○二人諭知易科罰金之折算標準。
三、于中堅俟緝獲到案後另行審理。
乙：無罪部分
一、公訴意旨另略以：被告戊○○基於與丙○○共同傷害甲○○等人之犯意連絡，絲
    毫不顧店內尚有另桌四位客人、店員，及店內充滿瓦斯桶、滾燙汁液等危險，由
    丙○○駕駛其所有之車牌號碼ＱＵ｜九一○五號自小客車，戊○○則乘坐於駕駛
    座右側，將停放於莒光路南往北車道之該自小客車，從中山路、莒光路口道路中
    央安全島缺口處迴轉後，隨即以極快之車速直行衝入該店內，在座之乙○○、于
    中堅見狀，即刻閃避而倖免於難，惟車子仍繼續向前衝撞，直到撞及最內側桌椅
    及牆後方始停止，致坐於靠最內側桌之謝國隆因閃避不及而遭正面撞及，而同桌
    之黃俊傑三人則及時閃躲開，謝國隆因而受有兩側膝膕動脈斷裂、左右臏骨骨折
    、雙側小腿裂傷等傷害，經送醫院診治，仍受有右小腿足部感覺缺失、足部及踝
    部運動功能缺失、左踝部伸直功能缺失等重大傷害，戊○○則乘混亂之際下車逃
    逸，甲○○三人見狀亦即時乘車離開該處云云，而認被告戊○○係犯刑法第二百
    七十七條第二項後段之傷害致重傷害罪嫌，且與被告丙○○之間有犯意連絡與行
    為之分擔，均為共同正犯云云。
二、按犯罪事實應依證據認定之，無證據不得推定其犯罪事實，刑事訴訟法第一百五
    十四條定有明文。公訴意旨認被告戊○○係犯刑法第二百七十七條第二項後段之
    傷害致重傷害罪嫌，無非以甲○○、乙○○、告訴人謝國隆及其友人黃俊傑事後
    之指述為據，惟訊據被告戊○○堅決否認右開犯嫌，辯稱伊當時不在車上，人在
    該店門口等車，並未叫丙○○駕車衝撞等詞，而甲○○於偵查中供稱車撞進來時
    ，伊剛好上洗手間（詳見八十六年十二月二十三日訊問筆錄），自無看清楚何人
    在車上之理，而證人黃俊傑於警訊均未提及被告戊○○，且告訴人謝國隆於檢察
    官偵訊時堅稱被告丙○○應該係故意開進來，伊看不清楚駕駛座旁之人等語明確
    （詳見八十七年二月三日訊問筆錄），證人黃俊傑於八十六年十二月十九日接受
    檢察官訊問時，當庭指認被告丙○○黃俊傑係當天（即八十六年十二月四日晚上
    ）開車之人無誤，且描述車子係直直從大門進來等情甚詳，然亦證稱沒有注意到
    是否有看見被告戊○○在該店等語，則當時駕駛座右側有無人坐於其上即有可疑
    ，綜或有人究係何人？係與被告丙○○同去赴約之另一成年男子或被告戊○○？
    均無證據足資證明，而綜觀警、偵訊筆錄，乙○○係於八十七年年一月十三日於
    檢方偵訊時證稱「我聽人說戊○○坐駕駛座旁邊」，未提及係聽何人說，足見其
    非親眼目擊，而在此之前，未提及當時戊○○在何處，當時在場之于中堅未提及
    當時戊○○在駕駛座旁邊，而被告丙○○始終堅稱當時戊○○確未坐駕駛座旁邊
    無疑，而告訴人謝國隆當時猶不知閃避，何暇於倉皇危急之際，細看坐駕駛座旁
    邊係何人，足見當時戊○○確未坐駕駛座旁邊無誤，況戊○○設若與與丙○○有
    共同傷害甲○○等人之犯意連絡，亦無須自己坐駕駛座旁邊，自己冒受傷之危險
    ，而無助於傷害他人之理。至甲○○、乙○○、告訴人謝國隆及其友人黃俊傑事
    後於本院指稱當時戊○○坐駕駛座旁邊等詞，甲○○、乙○○與告訴人謝國隆雖
    原不相識，然渠等均各與戊○○利害相對立，事後所述無非事後附和謝國隆之詞
    ，俱無足採，此與起訴書所謂謝國隆身為刑事組警員，無坦護罪犯之情無關，此
    外復查無其他積極證據足資證明被告戊○○有何上開犯行，揆諸首開說明，被告
    戊○○犯罪不能證明，自應為無罪之諭知。
據上論斷，應依刑事訴訟法第二百九十九條第一項前段、第三百零一條第一項，刑法
第二十八條、第二百七十七條第一項、第二百七十七條第二項後段、第四十七條、第
四十一條，罰金罰鍰提高標準條例第一條前段、第二條，判決如主文。判決如主文。
本件經檢察官王怡仁到庭執行職務。
中    華    民    國     八十九     年      十      月      三十一      日
                                  臺灣彰化地方法院刑事第一庭
                                      法      官  施  坤  樹
右正本證明與原本無異。
如不服本判決，應於判決送達後十日內向本院提出上訴狀（須附繕本）。
告訴人或被害人對於判決如有不服具備理由請求檢察官上訴者，其上訴期間之計算係
以檢察官收受判決正本之日期為準。
                                      法院書記官  鄭  智  文
中    華    民    國     八十九     年     十一     月        七        日
刑法第二百七十七條
傷害人之身體或健康者，處三年以下有期徒刑，拘役或一千元以下罰金。
犯前項之罪，因而致人於死者，處無期徒刑或七年以上有期徒刑，致重傷者，處三年
以上，十年以下有期徒刑。


司法院資訊處製作；財團法人民間司法改革基金會備份。
